臺灣臺北地方法院刑事判決　　　　　　　96年度易字第2475號
公　訴　人　臺灣臺北地方法院檢察署檢察官
被　　　告　甲○○
上列被告因詐欺案件，經檢察官聲請以簡易判決處刑（96年度偵
字第7451號），本院認不宜簡易判決處刑，改依通常程序審理，
判決如下：
    主  文
甲○○幫助意圖為自己不法之所有，以詐術使人將本人之物交付
，處有期徒刑陸月，如易科罰金，以新臺幣壹仟元折算壹日，減
為有期徒刑參月，如易科罰金，以新臺幣壹仟元折算壹日。
    事  實
一、甲○○雖預見交付存摺等帳戶資料予不熟識之他人使用，可
    能幫助不詳犯罪集團藉此詐取他人財物，並使被害人及警方
    追查無門，且一般民眾前往金融機構申辦帳戶並無任何特殊
    之限制，倘為合法收入，本可自行開設帳戶使用，無任意向
    他人收購或借用之必要，竟仍不違其本意，基於幫助詐欺之
    犯意，於民國96年2 月27日前某時許，在不詳地點，將其於
    96年1 月15日申請之臺灣土地銀行忠孝分行（帳號：000000
    000000000 號，設臺北市大安區○○○路○ 段129 號，以下
    簡稱土地銀行）帳戶存摺、提款卡、印章及密碼交予某不詳
    姓名之詐欺集團成員使用，該詐欺集團成員於96年2 月27日
    中午12時42分許，撥打乙○○之電話，佯稱係陳姓友人，因
    朋友住院需手術費，致乙○○陷於錯誤，遂於同日下午1 時
    38分許，在臺中榮總郵局匯款新臺幣（下同）3 萬元至甲○
    ○上開土地銀行帳戶內，即由詐欺集團成員將之提領殆盡。
    嗣乙○○向其陳姓友人查詢，始知受騙。
二、案經臺北市政府警察局大安分局報請臺灣臺北地方法院檢察
    署檢察官聲請簡易判決處刑。
    理  由
壹、證據能力部分：
一、按被告以外之人於審判外之言詞或書面陳述，除法律有規定
    者外，不得作為證據，刑事訴訟法第159 條第1 項定有明文
    ；復按被告以外之人於偵查中向檢察官所為之陳述，除顯有
    不可信之情況者外，得為證據，同法第159 條之1 第2 項亦
    有規定；另按被告以外之人於審判外之陳述，雖不符前4 條
    之規定，而經當事人於審判程序同意作為證據，法院審酌該
    言詞陳述或書面陳述作成時之情況，認為適當者，亦得為證
    據；當事人、代理人或辯護人於法院調查證據時，知有第15
    9 條第1 項不得為證據之情形，而未於言詞辯論終結前聲明
    異議者，視為有前項之同意；同法第159 條之5 規定甚明。
二、經查，本案據以認定被告甲○○犯罪事實之證據，證人乙○
    ○於警詢之陳述，固係被告以外之人於審判外所為之言詞陳
    述，然被告於本院審理中已表示對上開證據之證據能力沒意
    見（見本院96年10月18日準備程序筆錄），本院審酌上開證
    人言詞陳述作成之情況，相關陳述人未曾主張非出於任意性
    或不正取供，足信作成時之情況，應無違法或不當情事，因
    而認為適當，依刑事訴訟法第159 條之5 規定，該等言詞陳
    述具備證據能力而得作為證據。
三、至其餘書面證據資料（詳後述），被告於本院審理中已表示
    對證據能力沒有意見（見同上準備程序筆錄），且經本院於
    最後審理期日就上開書面證據資料逐一提示並告以要旨，至
    本件言詞辯論終結前，被告就此部分證據之證據能力未聲明
    異議，亦查無違反法定程序取得之情形，依刑事訴訟法第15
    9 條之5 第2 項之規定，得作為證據，合先敘明。
貳、實體部分：
一、訊據被告甲○○固坦承申請上開土地銀行帳戶，惟矢口否認
    有何幫助詐欺犯行，辯稱：因於萬泰銀行及台新銀行有小額
    信用貸款，欲早日清償故另向朋友借錢。又習慣於使用自動
    櫃員機交易後，將交易明細表放在衣物口袋內，為避免母親
    自交易明細表發現向朋友借款乙事，故於既有之8 個金融帳
    戶外，另開設土地銀行帳戶供朋友匯款使用。嗣朋友有困難
    而未借款，遂將上開土地銀行之存摺、提款卡及印章放在袋
    子內置於家中房間小木櫃並未使用，可能係母親打掃房間時
    ，不小心丟棄云云。惟查：
（一）詐欺集團成員利用被告所有前開土地銀行帳戶，於96年2
      月27日中午12時42分許，撥打被害人乙○○之電話，佯稱
      係陳姓友人，因朋友住院需手術費，致乙○○陷於錯誤，
      遂於同日下午1 時38分許，在臺中榮總郵局，匯款3 萬元
      至被告上開土地銀行帳戶內，並由詐欺集團成員提領殆盡
      ，嗣乙○○發覺有異，始知受騙，經報警後，被告上開土
      地銀行帳戶列為警示帳戶等情，為被告所不否認，並經證
      人乙○○於警詢中證述綦詳（見96偵7451號卷第12頁至第
      13頁），復有臺灣土地銀行忠孝分行96年3 月15日孝存字
      第0960000128號函所附被告帳戶之開戶資料與客戶歷史交
      易明細查詢（見96偵7451號卷第22頁至第26頁）、乙○○
      匯款之中華郵政公司自動櫃員機交易明細表（見96偵7451
      號卷第15頁）在卷可稽，並有臺中市警察局第六分局協和
      派出所受理詐騙帳戶通報警示、詐騙電話電話簡便格式表
      、內政部警政署反詐騙案件紀錄表附卷可參（見偵卷第17
      、18頁），堪信為真實。
（二）被告雖辯稱為避免母親發現交易明細表而知悉向友人借款
      之事，故另申請土地銀行帳戶，疑似母親打掃時不慎丟棄
      云云，然其自稱上開帳戶係於95年10月左右辦理開戶，並
      於同年12月左右在家中遺失，且遺失後未向母親查證；又
      稱：將交易明細表放置衣物口袋之習慣並未改變云云。惟
      查，該土地銀行帳戶實係96年1 月5 日始申請設立，被告
      辯稱係於95年12月左右遺失，已非無疑；且若被告透過自
      動櫃員機使用該土地銀行帳戶，其母仍會自衣物口袋內發
      現交易明細表，進而查知被告另向朋友借款之事，是以被
      告如為清償萬泰銀行及台新銀行之貸款而向友人借款，大
      可請朋友將款項直接匯入萬泰及台新銀行帳戶，被告捨此
      簡便方式而不為，反大費周章前往土地銀行新開帳戶，其
      所辯顯不足採。再查，衡諸常情，一般人以不透明袋子置
      於木櫃中之物品，丟棄前多會查看內容物為何，存摺又係
      一般人視為重要物品，豈可能於被告完全不知情之情況下
      丟棄，復於帳戶遺失後未進行查證，此亦與常情不符。而
      被告坦承每月有約1 萬1 千元之貸款利息待付，故向友人
      借款以還債，益見其確有缺錢花用而販賣帳戶之動機。
（三）又查，被告雖否認提供前開帳戶予詐欺集團成員使用，惟
      其自承已於開戶後自行設定提款卡密碼為123456號，密碼
      並未遺失，也未告知他人，不知詐欺集團成員如何獲悉，
      也不認識帳戶之匯款人云云。然觀諸被告所有前開土地銀
      行帳戶自96年1 月5 日開戶後，僅於同日辦理密碼變更，
      並將開戶時存入之100 元領出，嗣無任何存提款紀錄，直
      至96年1 月29日起同年2 月27日止，始陸續有多筆密集之
      存提款紀錄，內含證人乙○○於同年2 月27日匯入之3 萬
      元，且各筆款項係於匯入當日立即全數以跨行提款方式領
      出，有土地銀行客戶歷史交易明細查詢附卷可資佐證。本
      件提款人如無存戶密碼，殊難以此方式進行交易，若非被
      告將密碼提供他人使用，上開款項實難悉數領出。末查，
      由該帳戶自96年1 月29日起同年2 月27日止密集之交易紀
      錄可知，該帳戶由詐欺集團成員管領使用之期間長達1 個
      月，倘非被告將前開帳戶提供予詐欺集團成員使用，該詐
      欺集團成員焉有可能在無法確信前開帳戶是否可供正常使
      用及被告或有辦理掛失可能之情況下，即貿然使用前開帳
      戶，進而指定證人乙○○將款項匯入，而增加無法提領之
      風險？足見被告確有於96年2 月27日前某日，將前開帳戶
      存摺、印章、提款卡及密碼提供予詐欺集團成員使用甚明
      。
（四）按刑法上之故意，分為直接故意（確定故意）與間接故意
      （不確定故意），行為人對於構成犯罪之事實，明知並有
      意使其發生者為直接故意，行為人對於構成犯罪之事實，
      預見其發生而其發生並不違背其本意者為間接故意，間接
      故意與有認識的過失之區別，在於2 者對構成犯罪之事實
      雖均預見其能發生，但前者對其發生並不違背其本意，後
      者則確信其不發生。衡諸常情，於金融機構開設帳戶，請
      領存摺、金融卡一事，係針對個人身分之社會信用而予以
      資金流通，具有強烈之屬人性，而金融帳戶為個人理財工
      具，申請開設金融帳戶並無任何特殊限制，且1 人得在不
      同之金融機構申請數個存款帳戶使用，此乃眾所週知之事
      ，依一般人之社會經驗，若遇有人不以自己名義申請開戶
      使用，反使用他人之金融帳戶供己使用，均應知他人要求
      提供帳戶，係欲藉該帳戶取得不法犯罪所得，且欲以之隱
      匿帳戶內資金之實際取得人身分，被告對此自難諉為不知
      ，是其應可預見其將帳戶提供予他人，可能幫助他人從事
      財產犯罪，顯具有幫助他人犯罪之不確定故意甚明。綜上
      所述，本件事證明確，被告所辯不足採信，其幫助詐欺之
      犯行堪以認定，自應依法論科。
二、按「幫助犯之成立，主觀上行為人須有幫助故意，客觀上須
    有幫助行為，意即需對於犯罪與正犯有共同之認識，而以幫
    助之意思，對於正犯資以助力，而未參與實施犯罪之行為者
    而言」，最高法院75年度臺上字第1509號、88年度臺上字第
    1270號判決可資參照。被告甲○○基於幫助詐欺之犯意，提
    供帳戶存摺、金融卡及密碼予某真實姓名、年籍不詳成年人
    士，再由該名人士與其餘真實姓名、年籍不詳成年人士，共
    同以詐術使證人乙○○陷於錯誤，而匯款至被告帳戶，再經
    不詳人士提領，綜觀全卷並無證據證明被告有參與詐欺犯行
    之構成要件行為，核其所為係犯刑法第30條第1 項、第339
    條第1 項之幫助詐欺取財罪。而被告幫助真實姓名、年籍不
    詳之詐欺集團人士共犯前開詐欺取財罪，應依刑法第30條第
    2 項之規定，依正犯之刑減輕之。爰審酌被告提供存摺、金
    融卡及密碼予該名人士使用，使上揭人士得利用上開帳戶轉
    匯詐騙款項，助長詐欺犯罪之猖獗，影響社會正常經濟交易
    安全，增加被害人尋求救濟之困難，且事後仍卸責矯飾，毫
    無悔意，及其犯罪之動機、目的、手段、生活狀況、智識程
    度等一切情狀，量處如主文所示之刑，並諭知易科罰金之折
    算標準，以為懲儆。又查本件被告犯罪時間在民國96年4 月
    24日以前，且非中華民國96年罪犯減刑條例第3 條第1 項所
    定不予減刑之罪，則依該條例第2 條第1 項第3 款、第7 條
    、第9 條之減刑規定，應減其宣告刑2 分之1 ，並諭知易科
    罰金之折算標準。
據上論斷，應依刑事訴訟法第299 條第1 項前段、第452 條，刑
法第30條、第339 條第1 項、第41條第1 項前段，刑法施行法第
1 條之1 第1 項、第2 項前段，中華民國96年罪犯減刑條例第2
條第1 項第3款 、第7 條、第9 條，判決如主文。
本案經檢察官楊碧瑛到庭執行職務。
中　　華　　民　　國　　96　　年　　10 　月　　30　　日
                  刑事第七庭審判長法  官  梁耀鑌
                                  法  官  許泰誠
                                  法  官  孫正華
上正本證明與原本無異。
如不服本判決，應於判決送達後10日內向本院提出上訴狀（應抄
附繕本）。告訴人或被害人如對於本判決不服者，應具備理由請
求檢察官上訴，其上訴期間之計算係以檢察官收受判決正本之日
期為準。
                                  書記官  葉潔如
中　　華　　民　　國　　96　　年　　10　　月　　30　　日
附錄本案論罪科刑法條全文
中華民國刑法第30條
幫助他人實行犯罪行為者，為幫助犯。雖他人不知幫助之情者，
亦同。
幫助犯之處罰，得按正犯之刑減輕之。
中華民國刑法第339 條第1項
意圖為自己或第三人不法之所有，以詐術使人將本人或第三人之
物交付者，處5 年以下有期徒刑、拘役或科或併科1 千元以下罰
金。
